臺灣臺北地方法院民事判決　　　　　　 96年度重訴字第358號
原　　　告　辛○○
被　　　告　庚○○○
　　　　　　戊○○
　　　　　　甲○○
　　　　　　丁○○
　　　　　　己○○
　　　　　　丙○○
　　　　　　乙○○
上七人共同
訴訟代理人　李志澄律師
上列當事人間請求塗銷登記事件，本院於96年8月14日言詞辯論
終結，判決如下：
    主  文
原告之訴駁回。
訴訟費用由原告負擔。
    事實及理由
一、原告起訴主張：坐落台北市○○區○○段五小段610地號之
    土地原所有權人為蕭右中，惟蕭右中已歿，而因除原告外之
    其餘繼承人均已拋棄繼承，是由原告繼承蕭右中之遺產，並
    辦理遺產管理處分等事宜，而原告於辦理父親蕭右中之繼承
    事宜時，發現父親蕭右中所有之系爭土地有買受人莊洪良（
    即被告等之父親）登記於上，然莊洪良辦理買受人登記乙節
    ，經原告向台北市古亭地政事務所訪查，僅得知莊洪良是以
    假處分辦理預告登記，案號為台灣台北地方法院民國56年度
    民執字第10157號，惟原告向上述法院聲請閱覽上開卷宗卻
    回覆已銷燬無從調閱，現莊洪良己於89年7月8日死亡，原告
    商請被告等先辦理莊洪良繼承登記再塗銷預告登記買受人，
    然被告等不願配合。而被告等所檢附之不動產權利移轉證書
    ，只記載買受人莊洪良，並無其他記事可佐證該買受人莊洪
    良與被告等之被繼承人莊洪良係同一人，故系爭土地無法確
    定係由被告等之被繼承人莊洪良拍定而買受，既非屬被告等
    被繼承人莊洪良所有，被告等稱自領得執行法院所發給權利
    移轉證書之日起，取得該不動產所有權云云，於法無據。且
    請求權因15年間不行使而消滅，是不論莊洪良與原告父親蕭
    右中之關係為何，莊洪良之權利均已罹於時效，原告依法自
    得請求被告辦理塗銷買受人之登記。故爰依法提起本件訴訟
    。並聲明：被告應將坐落於台北市○○區○○段五小段610
    地號之土地上之登載為買受人莊洪良乙欄塗銷。
二、被告則以：系爭坐落台北市○○區○○段5小段610地號土地
    （重測前為台北市○○區○○段20之63地號）其上確有訴外
    人莊洪良為買受人之登記，然該登記乃係緣於56年12月15日
    依鈞院56年度民執字第10157號案件所為拍 定後之預告登記
    ，而經被告等向鈞院民事執行處聲請補發證件結果，已據鈞
    院民事執行處以95年11月17日函檢附該強制執行案之「不動
    產權利移轉證書」予被告，故系爭土地確係由被告等之被繼
    承人莊洪良拍定而買受。且不動產物權因法院之強制執行而
    取得者，不以須經登記為生效要件，此參之民法第759條規
    定亦明，故系爭土地依法已由被告等之被繼承人莊洪良取得
    所有權，莊洪良過世後，則依民法第1148條規定，由被告等
    繼承取得所有權，是原告就系爭土地已無任何權利可言。另
    本件原告起訴時，已指明系爭土地上註記之買受人莊洪良，
    並已詳列其繼承人即被告等為當事人，足見原告於起訴之初
    ，已經查明系爭土地之買受人莊洪良即被告等之被繼承人莊
    洪良無訛，否則其何能對被告等為起訴請求，嗣原告等查覺
    就系爭土地之權屬認定不利於原告，竟欲撤回起訴，惟因就
    系爭土地之登記已涉私權爭執，被告不便同意其撤回，乃原
    告竟改口主張系爭土地之「不動產權利移轉證書」所載之莊
    洪良，無法確定即係被告等之被繼承人莊洪良云云，然此之
    所稱顯與其起訴主張矛盾不合，雖因鈞院民事執行對拍定人
    所核發之「不動產權利移轉證書」並未載明身分證字號及戶
    籍地，致生疑義，惟被告等之被繼承人莊洪良之姓名係屬少
    見，為釐清此疑義，經被告己○○向內政部戶政司申請查告
    全國名為「莊洪良」者，共有多少人，已據內政部戶政司查
    復稱：依現行戶役政資訊系統，查無別有姓名為「莊洪良」
    者，此足以證明姓名為「莊洪良」者，實僅被告等之被繼承
    人一人而已，則系爭土地之「不動產權利移轉證書」所指之
    莊洪良，自即為被告等之被繼承人莊洪良無訛。故被告等亦
    因繼承而取得系爭土地之所有權，自不生民法第125 條時效
    消滅之問題，原告亦無任何權利請求塗銷前述預告登記等語
    資為抗辯。並聲明：原告之訴駁回。
三、不爭執之事項：
（一）系爭坐落台北市○○區○○段5小段610地號土地，重測前
      為台北市○○區○○段20之63地號（下稱系爭土地），有
      土地登記簿謄本可憑。
（二）系爭土地，所有權人欄記載為原告之父親蕭右中，其他登
      記事項欄記載為買受人莊洪良。
四、得心證之理由：本件原告主張系爭土地現登記名義人為其父
    親蕭右中，其因繼承取得系爭土地所有權，且被告之父親是
    否為買受人不明，縱被告有權利亦已罹於時效消滅，爰本於
    所有人之地位請求被告塗銷土地謄本上買受人莊洪良之登載
    等語；被告則以上揭情詞置辯。
（一）按因繼承、強制執行、公用徵收或法院之判決，於登記前
      已取得不動產物權者，非經登記，不得處分其物權，民法
      第759條定有明文。又拍賣之不動產，買受人自領得執行
      法院所發給權利移轉證書之日起，取得該不動產所有權，
      債權人承受債務人之不動產亦同，強制執行法第98條亦定
      有明文；又按基於強制執行而取得不動產物權者，屬於民
      法第759條規定之範圍，一經法院發給所有權權利移轉證
      書，即發生取得不動產物權之效力。倘非更予處分，則不
      以登記為生效要件，最高法院56年台上字第1898號裁判要
      旨參照。又按所有人對於妨害其所有權者，得請求除去之
      。有妨害其所有權之虞者，得請求防止之，民法第767條
      固定有明文，惟行使此請求權之人須為所有人。
（二）經查，系爭土地於56年12月16日經本院為以（56）民執字
      第10157號假處分登記，嗣於58年2月8日塗銷上開假處分
      登記，原因日期登載為58年1月3日，並登記「買受人莊洪
      良」，此有二造不爭執之轉載前舊土地登記簿謄本可稽；
      次查，依被告所提原告所不爭執之本院民事執行處56年民
      執字第10157號不動產權利移轉證書影本記載：「本院受
      理五十六年度民執字第10157號拍賣抵押物強制執行事件
      ，業將債務人蕭右中所有後開不動產公開投標拍賣由莊洪
      良依法得標承買.... 」，不動產標示則為「台北市○○
      區○○段20-63地號... 」，證書之日期為58年1月3日；
      依上開資料可知，系爭土地於58年1月3日經本院執行處以
      拍賣之方式，業由莊洪良之人得標承買，承買人並已執不
      動產權利移轉證書向地政機關登記，否則系爭土地登記謄
      本上無從登記原因發生日期為58年1月3日，系爭土地既於
      法院拍賣時，經莊洪良買受，且經發給所有權權利移轉證
      書，則揆諸首揭說明，莊洪良即已取得系爭土地之所有權
      ，原告之父親及原告若無其他取得系爭土地之原因，自不
      得主張其為系爭土地之所有人，從而原告基於所有權，以
      所有人之地位，訴求被告塗銷系爭土地登記簿謄本上「買
      受人莊洪良」之登載，應認為無理由。又系爭土地之買受
      人係基於強制執行而取得不動產物權，一經法院發給所有
      權權利移轉證書，即發生取得不動產物權之效力，不以登
      記為生效要件，原告主張時效消滅一節，亦無理由。至原
      告另主張被告之父莊洪良與權利移轉證書上之莊洪良是否
      同一人有疑義云云，此為被告否認，依被告所提戶籍謄本
      ，被告之父即為莊洪良，況姑不論被告之父莊洪良與權利
      移轉證書上之莊洪良是否同一人，原告之父及原告就系爭
      土地已非所有人已如前述，自不得以所有人之地位對被告
      行使權利，亦難為有利於原告之認定。
五、綜上所述，原告之主張並無理由，從而其訴請被告應將坐落
    於台北市○○區○○段五小段610 地號之土地上之登載為買
    受人莊洪良乙欄塗銷，不應准許，應予駁回。
六、本件事證已臻明確，二造其餘攻擊防禦方法及所提證據，與
    判決結果不生影響，爰不一一論述。
七、結論：原告之訴為無理由，依民事訴訟法第78條，判決如主
    文。
中　　華　　民　　國　　96　　年　　8 　　月　　28　　日
                  民事第二庭  法　官　吳淑惠
以上正本係照原本作成。
如對本判決上訴，須於判決送達後20日內向本院提出上訴狀
中　　華　　民　　國　　96　　年　　8 　　月　　29　　日
                              書記官  蔡凱如
